【裁判字號】    99,交上易,103
【裁判日期】    991122
【裁判案由】    過失傷害
【裁判全文】
臺灣高等法院高雄分院刑事判決       99年度交上易字第103號
上  訴  人
即  被  告  張豪凱
上列上訴人因過失傷害案件，不服臺灣高雄地方法院99年度交易
字第71號中華民國99年7 月30日第一審判決（起訴案號：臺灣高
雄地方法院檢察署98年度調偵字第737 號），提起上訴，本院判
決如下：
     主  文
上訴駁回。
     事  實
一、張豪凱領有普通小型車駕駛執照，於民國（下同）97年5月
    24 日凌晨0時30分許，駕駛車牌號碼YV-4535號自小客車（
    下稱系爭車輛），沿高雄市三民區○○○路由南往北方向行
    駛於快車道上，行經民族一路與承德街之設有燈光號誌管制
    四方車輛行進交岔路口（該交岔路口於快車道立有直行綠燈
    箭頭禁止左轉之指示標誌，並於該快車道設置左轉專用號誌
    ），欲左轉承德街往西方向行駛時，本應注意汽車行駛至交
    叉路口，其行進、轉彎應遵守燈光號誌，而依當時夜間有光
    線、天氣晴、路面平坦、視線狀況良好，且依其智識、能力
    ，亦無不能注意之情事，竟疏未注意前方號誌為禁止左轉之
    直行綠燈，於未待上揭號誌轉變為左轉箭頭燈號即貿然左轉
    ，適有黃政陽駕駛車牌號碼3M-8983號自小客車沿民族一路
    慢車道由北往南方向行駛至上開交叉路口，黃政陽見狀，為
    避免繼續直行將撞及張豪凱所駕之系爭車輛，遂緊急煞車，
    致同向後方未注意車前狀況亦未保持安全距離之呂昱寬所騎
    乘之車牌號碼H6D-058號重型機車避煞不及，因而撞及黃政
    陽所駕駛上開自小客車左後方保險桿，呂昱寬因而人車倒地
    ，而受有頭部外傷併顱內出血、水腦症等傷害，經送醫診治
    後，仍造成單眼失明毀敗之重傷害結果。
二、案經呂昱寬訴由臺灣高雄地方法院檢察署檢察官偵查起訴。
     理  由
壹、程序方面（證據能力之審查）
一、查卷附之高雄市政府警察局三民一分局十全路派出所拍攝之
    三方車輛行向示意圖照片4 張、本案車禍現場照片8 張及證
    人黃政陽於原審99年7 月15日審理庭接受詰問時所提出之交
    通事故現場行車號誌轉換現況拍攝照片8 張（見偵一卷第31
    -32 、33-36 頁、原審二卷第54-57 頁），均係以照相機器
    設備，以記錄並傳達照相當時現場客觀之情況，而透過照片
    傳達情形與現場實況在內容上之一致性，並不存在人對現實
    情形之知覺、記憶、判斷、描述所經常發生的表現錯誤之可
    能，故上開照片之性質係非供述證據，並無傳聞法則之適用
    ，且上開照片為受理本件交通事故之傷害告訴之警察機關即
    高雄市政府警察局三民一分局十全派出所警員所拍攝製作，
    及證人即本案發生時在現場正執行防飆車勤務之警察黃政陽
    依原審法院通知請其至本件交通事故現場拍攝「行車號誌轉
    換現況」提出之照片（見原審二卷第6 、11、34頁），均非
    本案訴訟當事人（即被告或告訴人）私自拍攝製作而提出作
    為主張有利於己之證據，此外，本院復查無任何證據足以證
    明上開照片有經偽造、變造或不法取得之情事，依上開非供
    述證據無傳聞法則適用之說明，自應認有證據能力。被告張
    豪凱既未舉出明確證據，以證明上開照片有何不足採信之情
    事，徒以上開照片上未顯示拍攝日期、照片所示與案發時現
    場號誌設置之情形不符等，爭執主張上開照片無證據能力云
    云（見本院卷第24頁），洵非可採。
二、按被告以外之人於審判外之陳述，雖不符刑事訴訟法第159
    條之1 至之4 等4 條之規定，而經當事人於審判程序同意作
    為證據，法院審酌該言詞陳述或書面陳述作成時之情況，認
    為適當者，亦得為證據；又當事人、代理人或辯護人於法院
    調查證據時，知有刑事訴訟法第159 條第1 項不得為證據之
    情形，而未於言詞辯論終結前聲明異議者，視為有前項之同
    意，同法第159 條之5 定有明文。本判決除上開論述之證據
    以外，下列所引用屬於言詞陳述及書面陳述之傳聞證據部分
    ，檢察官、被告張豪凱於本院行準備程序時，對於各該傳聞
    證據之證據能力均未加爭執，且同意作為本案之證據（見本
    院卷第24頁），嗣於本院審理程序，調查各該傳聞證據，加
    予提示並告以要旨時，檢察官、被告張豪凱亦均未於言詞辯
    論終結前聲明異議，本院審酌各該傳聞證據作成時之情況，
    認均與本件待證事實具有關聯性，且查無證據足以證明言詞
    陳述之傳聞證據部分，陳述人有受不法取供或違反其自由意
    志而陳述之情形，書面陳述之傳聞證據部分，亦無遭變造或
    偽造之情事，顯見上開傳聞證據之證明力非明顯過低，衡酌
    各該傳聞證據，作為本案之證據亦屬適當，自均得為證據，
    而有證據能力。
貳、實體部分
一、訊據上訴人即被告（下同）張豪凱矢口否認有何過失傷害致
    人重傷之犯行，辯稱：依交通安全規則第94條第1項，後車
    撞前車應由後車負完全責任，何況伊與告訴人車輛並沒有任
    何擦撞，也沒有跟證人黃政陽的車有任何擦撞。本案卷附之
    交通事故現場圖，警員黃政陽也證明是現場圖無訛，可以證
    明我與告訴人及黃政陽的車都沒有擦撞。依照最高法院70台
    上693 號判例意旨所示之交通信賴原則，駕駛人信賴任何人
    都會遵守交通秩序而為適當駕駛行為，所以後車應與前車保
    持安全距離，本案當黃政陽所駕之前車煞車時，後車即告訴
    人所騎機車，應被信賴已保持安全距離而且為會立即採取煞
    車之安全措施行為，然告訴人後車竟追撞前車，自應由其自
    行負責。從偵訊至原審，被告一直強調告訴人的機車追撞前
    車後，已致機車龍頭斷裂之程度，依一般認知，機車有安全
    碰撞設計，不致於一碰撞車頭即斷裂，本件顯然係告訴人超
    速下追撞前車，始會造成機車龍頭斷裂如此嚴重之後果，然
    原審未加以調查告訴人所騎機車是否有超速之違規事實。證
    人許似瑋證述告訴人騎機車，在事發地點前200 公尺前，即
    有以單手騎機車之危險駕駛行為，所以本件係因告訴人有危
    險駕駛行為，始造成本件追撞。被告於偵訊時陳述主張告訴
    人及證人黃政陽於事故現場均有濃厚酒味，可能有酒駕情形
    ，但原審未調查，事發時黃政陽還問伊有沒有酒駕，伊回稱
    可以請警察來酒測，然黃政陽並沒有叫警察來酒測。伊當時
    有問告訴人為何騎那麼快，告訴人還很生氣，摔他自己的皮
    包，黃政陽警員當場安撫告訴人，要他不要把事情鬧大，伊
    認為如果告訴人及黃政陽沒有酒駕的話，怎麼會不敢叫警察
    來酒測。本件伊依規定於綠燈時左轉，並未擋到對向慢車道
    行進路線之車輛通行，係證人黃政陽見伊車輛左轉，遂緊急
    煞車，此時告訴人呂昱寬因未保持安全距離方撞上黃政陽之
    車輛，本件車禍肇因於告訴人所騎機車車速過快且未保持安
    全距離，伊並無過失，且告訴人當場表示身體無傷，伊載告
    訴人返家，還有問要否去醫院檢查，告訴人亦表示不用，豈
    知事後才稱有如此嚴重之傷勢，顯見告訴人之重傷結果，亦
    與其行為間無因果關係，本件車禍與伊無關云云。
二、經查：
  (一)被告領有普通小型車駕駛執照，於上開時間，駕駛系爭車輛
    ，沿高雄市三民區○○○路由南往北方向行駛於快車道上，
    行至民族一路與承德街之交岔路口，欲左轉承德街西行時，
    適有證人即當時正以便衣執行防飆車勤務之員警黃政陽駕駛
    車牌號碼3M-8983 號自小客車，沿民族一路慢車道由北往南
    方向正要通過上開交叉路口，黃政陽見狀遂緊急煞車，此時
    ，同向後方由告訴人呂昱寬所騎乘之H6D-058 號重型機車，
    煞車不及追撞證人黃政陽所駕駛之上開自小客車左後方保險
    桿等事實，已分別據證人黃政陽及在場目擊之證人許似瑋於
    警詢、偵查及原審審理時證述明確（見偵一卷第14、1 9 頁
    ，偵二卷第7 頁、偵三卷第22頁、原審二卷第28-51 、33-5
    1 頁），復為被告所不爭執，並有高雄市政府警察局三民第
    一分局十全路派出所處理本件車禍之記錄簿影本一紙、該分
    局查訪紀錄表、該分局98年2 月11日函附之現場車輛行駛方
    向圖、三方車輛行向示意圖及照片4 張、本件車禍現場照片
    8 張、證人黃政陽於偵查中提出之車禍（相關車輛）行向示
    意圖及其依原審法院通知要求其至本件交通事故現場拍攝「
    行車號誌轉換現況」照片8 張等附卷可稽（見偵一卷第2-4
    、30～36頁、偵二卷第10頁、原審二卷第54-57 頁）；又上
    揭告訴人騎乘之重型機車自後追撞證人黃政陽所駕駛之自小
    客車左後方保險桿後，告訴人即人車倒地，當場固無嚴重之
    外顯傷勢，惟返家後當天（97年5 月24日）即產生頭暈現象
    ，經其家人送阮綜合醫院急診，始經醫師檢察診斷出告訴人
    受有頭部外傷併顱內出血、水腦症等傷害，經醫師於當天（
    97年5 月24日）立即對告訴人進行開顱及血塊摘除手術等治
    療之事實，已據證人即告訴人之兄呂敬國證述綦詳（見偵一
    卷第9-12頁），並有阮綜合醫院開立之診斷證明書附卷可憑
    （見偵一卷第29頁、偵二卷第11頁、原審二卷第58頁），告
    訴人因本件車禍致受有前揭傷害之事實，亦堪以認定。
  (二)本件車禍即交通事故發生之原因，雖經高雄市政府交通局車
    輛行車事故鑑定委員會認雙方號誌各執一詞，又無其他佐證
    ，未便遽作鑑定等情，有該鑑定委員會99年5 月26日函在卷
    可參（見原審一卷第26頁）。惟本件車禍發地點即高雄市○
    ○○路與承德街口，係一設有燈光號誌管制四方車輛行進之
    交岔路口，該路口於民族一路南往北快車道上立有直行綠燈
    箭頭禁止左轉之指示標誌，並於該快車道設置紅燈左右轉專
    用號誌一節，有前揭三方車輛行進示意圖、現場照片及該路
    口「行車號誌轉換現況」照片等在卷可憑（見偵一卷第31-3
    6 頁、偵二卷第10頁、原審二卷第54-57 頁），上開路口既
    設有直行綠燈禁止左轉之指示標誌，且設有快車道直行紅燈
    始可左右轉之專用燈號號誌，則一般小型車沿民族一路快車
    道南往北方向行抵上開路口欲左轉進入承德街，如該快車道
    係直行綠燈箭頭之號誌，自必須於該快車道所設置之左轉專
    用道等待，待該快車道直行紅燈及左轉專用號誌亮起後，方
    可左轉，又此時四方號誌必均為紅燈，如此民族路快車道之
    車輛左轉時，始不至與民族路或承德街欲直行通過路口之車
    輛碰撞。查證人黃政陽於原審審理時已證稱：伊當時因執行
    防飆勤務，故在民族一路北往南慢車道上緩慢前進，行經民
    族一路與承德街口時，忽見被告之車輛速度較快的自民族一
    路左轉承德街，其遂踩煞車，因而導致後方告訴人之機車追
    撞上來，此時，民族一路慢車道的燈號是綠燈等語（見原審
    二卷第35頁）；另在場之目擊證人許似瑋於原審審理時亦證
    稱：其沿民族一路北往南慢車道行經承德街口時，忽見一輛
    轎車（即被告車輛）在其面前闖紅燈，之後其就看見在其右
    前方之騎士（即告訴人）撞上前方另一台行駛於慢車道之轎
    車（即黃政陽駕駛之車輛），當時民族一路北往南慢車道之
    號誌為綠燈等語（見原審二卷第29頁）；足見本件車禍發生
    當時民族一路慢車道北往南方向之號誌為綠燈無訛，準此，
    堪認被告行車方向即民族一路南往北快車道上直行之號誌亦
    係綠燈，而非直行紅燈、左右轉為綠燈之號誌。此與被告於
    原審審理時供稱：其自民族一路左轉承德街前沒有停車，是
    直接轉過去，其記得左轉前之燈號為綠燈等語（見原審二卷
    第47頁）相符。從而，民族一路南往北快車道上既立有直行
    綠燈箭頭禁止左轉之指示標誌，且設有直行紅燈時可左右轉
    之專用號誌，被告係領有駕駛執照之人，自應知悉上開規定
    ，且行車應遵守上開標誌及號誌之規定，而依當時係夜間有
    光線、天氣晴、路面平坦、視線狀況良好，及其智識、能力
    等，亦無使其不能注意之情事，乃竟疏於注意，未依標誌及
    燈號之指示，駕駛上開汽車行抵該路口，快車道號誌仍係直
    行綠燈時，即逕自民族一路左轉承德街，致證人黃政陽所駕
    汽車不得不緊急煞車，使告訴人所騎機車不及煞避而自後追
    撞黃政陽之汽車，被告行駛至交岔路口，轉彎未遵守燈光號
    誌之指示，始肇致本件追撞車禍之發生，事甚明確，被告徒
    以伊所駕汽車未與黃政陽之汽車及告訴人之機車直接發生碰
    撞，據以主張本件車禍之發生，係因後車即告訴人機車未與
    前車即證人黃政陽之汽車保持安全距離，與伊無關云云，殊
    非可採。被告應注意且能注意上開標誌及號誌之規定，乃竟
    疏未注意而未遵守標誌及號誌之規定違規左轉，肇致本件車
    禍，其行為有過失，已甚灼然，被告辯稱伊係依規定於綠燈
    時左轉，並無違規及過失云云，洵非可取。
  (三)按所謂相當因果關係，係指依經驗法則，綜合行為當時所存
    在之一切事實，為客觀之事後審查，認為在一般情形下，有
    此環境、有此行為之同一條件，均可發生同一之結果者，則
    該條件即為發生結果之相當條件，行為與結果即有相當之因
    果關係。反之，若在一般情形下，有此同一條件存在，而依
    客觀之審查，認為不必皆發生此結果者，則該條件與結果不
    相當，不過為偶然之事實而已，其行為與結果間即無相當因
    果關係（最高法院76年臺上字第192 號判例意旨參照）。查
    本件交通事故現場之民族一路南往北快車道上設直行綠燈禁
    止左轉之標誌及紅燈左右轉專用號誌之目的，乃因該路段係
    以分隔島相隔而分設快慢車道之大型路段，倘允許快車道之
    小型車得於綠燈時直接左轉，因慢車道行駛之車輛遭分隔島
    阻攔而不易察覺左方有小型車左轉而來，此無疑對行駛於慢
    車道之車輛造成極大風險，故法律保障該路段慢車道行使之
    車輛於慢車道綠燈亮啟時有絕對之路權，乃屬當然。本件被
    告未依標誌指示，逕於民族一路直行綠燈箭頭亮啟時左轉承
    德街而有過失一節，已如前述，而斯時行駛於民族一路北往
    南慢車道上，由證人黃政陽所駕駛之上開自小客車，因信賴
    慢車道綠燈直行之路權，且亦可信賴此時不會有車輛違規左
    轉承德街而放心前行，忽見對向快車道被告之系爭車輛左轉
    疾駛而來，為避免與該左轉之系爭車輛碰撞，故採取緊急煞
    車之駕駛模式，此亦屬證人黃政陽必須採取之安全措施，且
    亦屬因被告之上開違規左轉行為所生之必然結果，此觀之證
    人黃政陽於原審審理時證稱：案發當時假如其不踩煞車，會
    撞到被告系爭車輛之右前車身，因被告車輛之車頭在慢車道
    等語（參原審二卷第35、38、39頁）；證人許似瑋於原審審
    理時更證稱：其看見被告車輛停止時，前方車身之部分已經
    在其行駛之慢車道上，假如黃政陽駕駛之車輛未踩煞車，就
    一定會撞上被告之車輛等語（見原審二卷第29-30 頁）即明
    。黃政陽之上開自小客車因被告之違規左轉被迫緊急煞車，
    則行駛在後由告訴人騎乘之上開機車，因信賴綠燈直行，對
    於此一突發狀況（即前方緊急煞車），未及作煞車閃避之反
    應，因而撞上黃政陽之上開自小客車，足徵本件告訴人所騎
    機車追撞證人黃政陽之汽車，乃直接導因於被告之違規左轉
    甚明。依上前各節之說明，參互勾稽，被告上開違規左轉之
    駕駛行為，確有相當條件造成證人黃政陽駕駛之上開自小客
    車採取緊急煞車之舉動，並使行駛在後由告訴人騎乘之上開
    機車未及避煞，終至撞上黃政陽之上開自小客車，而生上開
    傷害之結果，故被告之過失行為與告訴人之傷害結果，有相
    當因果關係之存在，應堪認定。被告辯稱伊所駕系爭汽車未
    與告訴人之機車碰撞，本件車禍係肇因於告訴人之車速過快
    且未與黃政陽之汽車保持安全距離，故其駕駛行為與告訴人
    之受傷結果，並無因果關係云云，要非可採。
  (四)又告訴人車禍倒地，受有頭部外傷併顱內出血、水腦症等傷
    害等情，已如前述，而告訴人送醫診治後，現失去部分語言
    能力及記憶力減退，理解能力有嚴重缺損，合併雙眼視野缺
    損，現仍須專人照護一節，有阮綜合醫院診斷證明書在卷可
    證（見原審二卷第58頁），另原審依職權函詢阮綜合醫院關
    於告訴人之傷勢，經該院覆稱：病患呂昱寬有一眼完全看不
    見，由病情上判斷符合刑法第10條第4 項第1 款之重傷害等
    語，此亦有阮綜合醫院99年7 月5 日阮醫教字第0990000361
    號函及原審公務電話紀錄附卷可佐（見原審二卷第23、24頁
    ），足見告訴人所受傷勢確已達毀敗一眼之機能，核符刑法
    第10條第4 項第1 款所定重傷害之要件，故告訴人因被告過
    失行為而受有前揭傷害，並因而導致單眼失明毀敗之重傷害
    結果，亦可認定。被告辯稱告訴人於發生車禍當時，並無受
    傷，欲送其至醫院，亦被拒絕，返家事後始主張有上開傷害
    ，顯不可採，其所受傷害應與本件車禍無關云云，然告訴人
    係於返家後不久，於發生車禍之當天即感到頭暈，經家人送
    醫診察出顱內出血之情形，醫院乃於本件車禍發生之當日即
    對告訴人進行緊急之開顱手術以取出顱內之血塊等，已詳如
    上揭證人即告訴人之胞兄呂敬國之證述及上開阮綜合醫院所
    開立之診斷證明書，按頭部遭外力撞擊，縱無明顯外傷，亦
    有可能造成顱內出血之傷害情形，而顱內出血，如非大量出
    血，及顱內出血、壓迫部位不致立即危及生命時，通常係事
    後因慢慢出血之故，始開始感到頭暈、頭痛、嘔吐或失去平
    衡感等症狀，此乃一般頭部受外力撞擊所可能出現腦震盪、
    顱內出血之情狀。本件告訴人於車禍發生時，所騎機車追撞
    前車，確有人車倒地，身體遭受撞擊之情形，此為證人黃政
    陽、許似瑋證述明確，另參諸被告主張伊有問告訴人是否要
    去醫院檢查等語，益足徵告訴人於本件車禍確有跌倒於地身
    體受撞擊之情事無訛，則告訴人於返家後，於當日即感頭暈
    而被醫院診察出顱內出血乙節，依上開說明及事證，參互以
    觀，足認告訴人所受之上開傷害，確係本件車禍所致。被告
    上開質疑及辯解，尚非可採。
  (五)再按汽車在同一車道行駛時，後車與前車之間應保持隨時可
    以煞停之距離；又汽車行駛時，駕駛人應隨時注意車前狀況
    ，並隨時採取必要之安全措施，道路交通安全規則第94條第
    1 項、第3 項亦有明訂。本件證人許似瑋於原審審理時證稱
    ：其沿民族一路返家途中，在十全路口看到告訴人之機車行
    駛在其右前方，過十全路後又看見黃政陽駕駛之上開自小客
    車緩慢行駛在告訴人車輛前方，其當時時速約為35公里左右
    ，同行過程中，與黃政陽、告訴人之車輛亦無互相超越，均
    維持相當距離而行駛，到案發路口因看見被告車輛闖紅燈而
    來，其就煞車停下，黃政陽的車輛亦煞車停下，但沒想到告
    訴人機車竟來不及煞車反而撞上黃政陽的車輛而摔倒等語（
    見原審二卷第29～33頁）；證人黃政陽於原審審理時亦證稱
    ：其當時因執行防飆勤務，故在民族一路北往南慢車道上緩
    慢前進，行經民族一路與承德街口時，忽見被告之系爭車輛
    自民族一路左轉承德街，其為避免與系爭車輛撞上而踩煞車
    ，其當時時速約20至30公里左右等語（見原審二卷第34、35
    、39頁）；依上開二位證人之證述內容，可知告訴人及證人
    黃政陽、許似瑋於慢車道行駛時，其等車速均在時速40公里
    以下，並未超速，此觀證人黃政陽、許似瑋於案發路口前，
    發現被告車輛違規左轉而來，均能及時煞車停住即明。然告
    訴人之車輛於此速度下，竟無法煞車停住，顯見告訴人有未
    注意車前狀況及未保持可隨時煞停距離之過失，亦堪認定。
    惟縱告訴人就本件道路交通事故之發生與有前揭過失，被告
    仍不得據此主張解免或抵銷其上開過失之罪責。被告上訴意
    旨另主張告訴人有酒後、超速、單手騎機車等之危險、違規
    駕駛行為云云，既未見被告提出具體證據以實其說，且縱其
    主張為真實，亦係本件交通事故告訴人一方之過失行為，無
    解於被告對本件車禍應負之過失責任。至於上訴人另主張依
    最高法院裁判所闡述之信賴原則，告訴人應與前車保持安全
    車距及隨時採取煞避之安全措施，乃竟後車追撞前車，自應
    由後車即告訴人自行負責云云，惟交通事故過失罪責之事件
    ，僅在於自己完全無任何違規或過失行為之前提下，始得主
    張信賴原則之保護，本件被告既有上揭未遵守標示及號誌之
    違規左轉行為，而有過失責任，自不得主張信賴原則之適用
    ，併予指明。
  (六)綜上各節所述，被告違規左轉之行為，肇致本件交通事故之
    發生，告訴人因本件交通事故致受有重傷害，被告之過失行
    為，與告訴人受重傷之結果，有相當之因果關係，被告過失
    傷害致人重傷之犯行，事證已臻明確，堪以認定，被告仍執
    陳詞，並以前揭情詞置辯，否認有過失，本件車禍及告訴人
    所受傷害與伊無關云云，均非可採。
三、論罪科刑
  (一)被告駕駛汽車，本應注意、能注意，而卻疏於注意遵守標示
    及號誌，於上揭路口違規左轉，肇致本件交通事故，致告訴
    人受傷害而致重傷，核被告所為，係犯刑法第284 條第1 項
    後段之過失傷害致人重傷罪。
  (二)公訴人雖認被告上開所為，係犯刑法第284 條第1 項之過失
    傷害罪，惟告訴人因被告過失行為而受有前揭傷害並因而導
    致單眼失明毀敗之重傷害結果等情，已詳如前述，公訴人未
    注意告訴人所受傷害，已致毀敗一目之機能而達重傷害之程
    度，起訴書認本件被告係犯普過失傷害罪，容有誤會，至原
    審公訴檢察官認被告所為，係犯刑法第284 條第2 項後段之
    業務過失傷害致人重傷罪（不可採，理由詳後述），同屬有
    誤，惟此部分與起訴之基本社會事實同一，本院自得變更法
    條審理之，併予指明。
  (三)按刑法上所謂業務，係指個人基於其社會地位繼續反覆所執
    行之事務，包括主要業務及其附隨之準備工作與輔助事務在
    內。此項附隨之事務，並非漫無限制，必須與其主要業務有
    直接、密切之關係者，始可包含在業務概念中，而認其屬業
    務之範圍（最高法院89年度台上字第8075號判例可資參照）
    。查本件被告於原審審理時已供稱：其於案發當時從事與水
    處理有關之業務，駕駛車輛除上下班外，也會開車拜訪客戶
    ，車禍發生時其駕車正要下班等語（見原審二卷第47頁），
    顯見被告非以駕駛為業，且其駕車僅係為拜訪客戶或上下班
    ，而單純以系爭車輛為其往來之交通工具，自不能逕認駕駛
    系爭車輛係被告從事處理水的工作主業務之附隨業務，故公
    訴檢察官認被告駕車行為，係其執行業務之附隨行為，而認
    被告所為係犯刑法第284 條第2 項後段之業務過失傷害致人
    重傷罪，殊屬誤會，而不可採。
四、原審認被告罪證明確，因而適用刑法第284 條第1 項後段、
    第41條第1 項前段，刑法施行法第1 條之1 ，刑事訴訟法第
    300 條等規定，並審酌被告疏未遵守道路交通規則，因而肇
    事致告訴人受傷，其後告訴人更因此傷而導致一眼失明之重
    傷害結果，使告訴人受有身體及精神重大之苦痛，且犯後猶
    未坦認犯行，顯有漠視交通安全及他人生命身體財產法益之
    情事，復迄今仍未與積極與告訴人洽談和解，難認有以實際
    行動填補損害之悔意，量刑自不宜從寬，及其非故意犯罪、
    告訴人亦與有過失等一切情狀，量處被告有期徒刑伍月，並
    考量其犯罪情狀及學歷、經濟能力等情，諭知以新臺幣1,00
    0 元折算1 日之易科罰金折算標準，並敘明原審公訴檢察官
    誤認被告所為係犯業務過失傷害致重傷罪，因而當庭請求量
    處被告有期徒刑8 月部分，認所求刑度，尚非適當。核原審
    認事用法，均無違誤，量刑亦屬允當。被告上訴意旨否認犯
    罪，指摘原判決不當，為無理由，應予駁回。
據上論斷，應依刑事訴訟法第368條，判決如主文。
本案經檢察官張其主到庭執行職務。
中    華    民    國    99    年    11    月    22    日
                刑事第五庭    審判長法  官  曾永宗
                                    法  官  任森銓
                                    法  官  鍾宗霖
以上正本證明與原本無異。
不得上訴。
中    華    民    國    99    年    11    月    22    日
                                    書記官  邱麗莉
附錄本判決論罪科刑法條：
中華民國刑法第284 條
（過失傷害罪）
因過失傷害人者，處6 月以下有期徒刑、拘役或5 百元以下罰金
，致重傷者，處1 年以下有期徒刑、拘役或5 百元以下罰金。
從事業務之人，因業務上之過失傷害人者，處1 年以下有期徒刑
、拘役或1 千元以下罰金，致重傷者，處3 年以下有期徒刑、拘
役或2 千元以下罰金。

司法院資訊處製作；財團法人民間司法改革基金會備份。
